最高法院刑事判決                                八十八年度台非字第二六二號
    上訴人  最高法院檢察署檢察總長
    被  告  甲○○
右上訴人因被告煙毒案件，對於本院中華民國八十六年三月二十七日終審確定判決（
八十六年度台覆字第四八號，起訴案號：台灣台北地方法院檢察署八十四年度偵字第
一七六三、五八二六、六五○八號），認為違法，提起非常上訴，本院判決如左：
    主  文
原判決及終審判決，關於甲○○違背法令部分撤銷。
    理  由
非常上訴理由稱：「一按判決不適用法則或適用不當者，為違背法令，刑事訴訟法第
三百七十八條定有明文。又受有期徒刑之執行完畢，或受無期徒刑或有期徒刑一部之
執行而赦免後，五年以內再犯有期徒刑以上之罪者，始為累犯，刑法第四十七條定有
明文。本件最高法院以被告曾因施用毒品案件，經臺灣臺北地方法院判處罪刑後，於
民國八十年一月十一日裁定減為有期徒刑二年二月二十日，於同年七月一日執行完畢
，猶不知悔改，於八十三年十一月、十二月間，與梁哲學等人共同販賣毒品，因認被
告甲○○共同販賣毒品，累犯，處無期徒刑，褫奪公權終身，固非無據。二惟查被告
前開經認係構成累犯之施用毒品案內，同案尚有連續運輸及販賣毒品罪，經審判法院
宣告定應執行無期徒刑，褫奪公權終身。嗣因施用毒品罪部分未上訴最高法院，臺灣
高等法院於七十五年三月二十五日判決確定而先發監執行，至於連續運輸及販賣毒品
罪部分，則於七十五年十一月二十日經最高法院判決確定，因屬數罪併罰，故宣告應
執行無期徒刑，褫奪公權終身，而不執行施用毒品罪刑。後因民國七十七年及八十年
罪犯減刑條例施行，故就被告上開犯罪曾辦理減刑，而被告經二次減刑後，臺灣高等
法院以八十年度聲字第二五六號裁定宣告『甲○○因吸食毒品罪，經減為有期徒刑二
年二月又二十日；又因販賣毒品罪，經減為有期徒刑十五年，褫奪公權十年，應執行
有期徒刑十六年六月，褫奪公權十年』，是其執行期滿為九十年六月十二日。嗣被告
於八十二年六月十六日假釋出監，刑期因縮刑至九十年四月二十七日終結，後被告經
判決撤銷假釋。是被告自始未曾有受有期徒刑之執行完畢，或受無期徒刑或有期徒刑
一部之執行而赦免之情形，此有臺灣臺北地方法院七十四年度訴字第七一七號、臺灣
高等法院七十五年度上訴字第五二九號、七十五年度上更(一)字第三七八號、最高法院
七十五年度臺覆字第三三號等判決；臺灣高等法院七十七年度聲減字第五三三三號、
八十年度聲字第二五六號裁定；台灣台北地方法院檢察署檢察官七十五年執己字第二
○三四號、執甲字第一三六七號執行指揮書；七十七年執減更呂字第五八一號、八十
年執減更己字第二四四四、四二○號執行減刑指揮書；臺灣板橋地方法院檢察署檢察
官執行保護管束板檢八二執更丁字第○○一○二九號指揮書；臺灣雲林監獄八十六年
六月十日雲監紹教字第二二八六號函；台灣台北地方法院檢察署刑案資料查註紀錄表
等資料在卷可憑。本件被告販賣毒品之時間，係在假釋期間之八十三年間，其所受有
期徒刑之處罰尚未執行完畢，乃最高法院判決竟依累犯之規定判處被告無期徒刑，褫
奪公權終身，自有判決適用法則不當之違法。案經確定，且於被告不利，應依刑事訴
訟法第四百四十一條、第四百四十三條提起非常上訴，以資糾正」等語。
本院按累犯之成立，以前處之有期徒刑執行完畢，五年內再犯有期徒刑以上之罪為要
件。又在數罪併罰案件，各罪中之一罪，為無期徒刑，不執行他刑，刑法第四十七條
、第五十一條第四款前段規定甚明。故有期徒刑、無期徒刑之二罪合併執行，嗣經假
釋出獄後再犯有期徒刑以上刑之罪，即不能認輕罪之有期徒刑執行完畢。本件被告於
七十三年八月間，犯吸食毒品、販賣毒品二罪，前者判處有期徒刑五年確定，先送執
行，刑期至七十八年十二月二十二日屆滿；後者判處無期徒刑，於前者執行七月又二
十六日時，合併執行，自斯時起，執行者為無期徒刑。嗣又經七十七年及八十年兩次
減刑，依減刑及定執行刑裁定，前者減為有期徒刑二年二月又二十日，後者減為有期
徒刑十五年，定執行刑為有期徒刑十六年，刑期至九十年六月十二日屆滿，於執行中
，被告於八十二年六月十六日假釋，假釋期間至九十年四月二十七日屆滿，被告假釋
出獄後，僅年餘又犯本罪。依上所述：被告前犯之吸食毒品罪，先係與無期徒刑合併
執行，僅執行七月又二十六日即未執行，後經二次減刑及定執行刑之裁定，於未執行
完畢，即假釋出獄，顯未執行完畢。而原判決核准終審判決累犯之諭知，於判決理由
內為吸食部分，已經執行完畢，應為累犯之論斷，即有判決適用法則不當之違法。案
經確定，非常上訴意旨執以指摘原判決違背法令，為有理由。第查終審判決主刑為無
期徒刑，依法不得加重，終審判決諭知被告累犯，雖有違誤，但並未依累犯之規定加
重被告之刑，難認不利於被告，爰將原判決及終審判決關於被告違背法令部分撤銷，
以資糾正。
據上論結，應依刑事訴訟法第四百四十七條第一項第一款前段，判決如主文
中      華      民      國    八十八    年      九      月     十六     日
                              最高法院刑事第四庭
                                  審判長法官  黃  劍  青
                                        法官  劉  敬  一
                                        法官  林  增  福
                                        法官  邵  燕  玲
                                        法官  張  清  埤
      右正本證明與原本無異
                                              書  記  官
中      華      民      國    八十八    年      九      月    二十二    日
